【裁判字號】    97,聲,126
【裁判日期】    970428
【裁判案由】    訴訟救助
【裁判全文】
臺灣高等法院民事裁定                   97年度聲字第126號
    聲請人  乙○○○
            甲○○
上列聲請人因與相對人中華民國等間請求損害賠償等事件（本院
九十七年度上字第三四四號），聲請訴訟救助，本院裁定如下：
    主  文
聲請駁回。
聲請程序費用由聲請人負擔。
    理  由
一、按當事人無資力支出訴訟費用者，法院應依聲請，以裁定准
    予訴訟救助。但顯無勝訴之望者，不在此限。法院認定前項
    資力時，應斟酌當事人及其共同生活親屬基本生活之需要，
    民事訴訟法第一百零七條定有明文。所謂無資力，係指窘於
    生活，且缺乏經濟上之信用（最高法院十八年抗字第二六０
    號、四十三年台抗字第一五二號判例意旨參照）；申言之，
    若非取給於自己或共同生活親屬基本生活之費用不能支出訴
    訟費用，且無籌措款項以支出訴訟費用之信用技能，即難謂
    為無資力支出訴訟費用。此項請求救助之事由，依同法第一
    百零九條第二項、第二百八十四條之規定，應以證據釋明之
    。而法院調查聲請人是否無資力支出訴訟費用，專就聲請人
    提出之證據為之，如聲請人並未提出證據，或依其提出之證
    據，未能信其無資力支出訴訟費用之主張為真實，即應將其
    聲請駁回，並無依職權調查或定期命補正之必要（最高法院
    二十六年滬抗字第三四號判例意旨參照）。又所謂顯無勝訴
    之望者，係指聲請訴訟救助之當事人所提起之訴或上訴依其
    主張之事實於法律上本無獲得勝訴之望；或其起訴或上訴為
    不合法之情形，亦即無須調查辯論，即知其應受敗訴之裁判
    者而言（最高法院八十七年度台抗字第六六０號裁判意旨、
    七十六年度台抗字第四七三號裁判意旨參照）。
二、本件聲請人因與相對人中華民國等人間請求損害賠償等事件
    ，對於臺灣臺北地方法院民國九十七年二月二十九日九十七
    年度訴字第一０九五號民事判決提起上訴，就上訴裁判費聲
    請訴訟救助，主張：按中低收入戶之基本財產及生活費不得
    任意處分，聲請人只有面積十九平方公尺、價值新臺幣（下
    同）二十六萬三千五百八十元之畸零地一筆，聲請人乙○○
    ○每月收入僅三千元，聲請人甲○○無固定工作，僅於假日
    至工地上班，每月收入七千元左右，符合社會救助法所規定
    臺北縣政府及土城市公所公告土地及不動產未逾二百六十萬
    元，動產未逾五萬五千元，每月生活費未逾九千五百零九元
    ，每月收入未逾一萬三千五百元者，乃為生活困窘之無資力
    者，為此聲請准予訴訟救助等語。
三、經查聲請人自認有市值二十六萬三千五百八十元之土地一筆
    ，足認聲請人有相當財產，難認無資力。又依附於臺灣臺北
    地方法院九十七年度救字第三０號卷第六頁之聲請人乙○○
    ○郵政存簿儲金簿最後一筆記載「九十六年十月三十一日、
    結餘金額九百五十一元」；聲請人甲○○之郵政存簿儲金簿
    最後一筆記載「九十六年六月二十一日、結餘金額四百七十
    一元」，然此無法釋明聲請人於九十七年三月十八日聲請本
    件訴訟救助時之存款狀況。何況該帳戶具有活期儲蓄存款之
    性質，帳戶結餘金額當係起伏不定，無從以某一時間點之結
    餘金額不逾一千元，即遽謂聲請人已無資力，而聲請人是否
    無其他金融機構存款、是否無現金，更非無疑。至於聲請人
    主張其符合低收入戶標準乙節，查低收入戶標準乃行政主管
    機關為提供社會救助所設立之核定標準，與有無資力支出訴
    訟費用之認定係屬二事，聲請人執此謂其係無資力者，自難
    信為真正。是綜合上開各情，足徵聲請人並非毫無恆產而缺
    乏經濟信用，非不得以其既有財產及自身之經濟上信用籌措
    上訴裁判費，即不能使本院信其無資力支出本件上訴裁判費
    之事實。揆諸首開說明，自與聲請訴訟救助之要件尚有未合
    ，其聲請即屬無從准許，爰裁定如主文。
中    華    民    國    97    年    4     月    28    日
                    民事第十庭
                        審判長法  官  黃豐澤
                              法  官  蕭艿菁
                              法  官  林麗玲
正本係照原本作成。
如不服本裁定，應於收受送達後10日內向本院提出抗告狀，並應
繳納抗告費新台幣１千元。
中    華    民    國    97    年    4     月    28    日
                              書記官  陶美玲


司法院資訊處製作；財團法人民間司法改革基金會備份。
